臺灣高等法院刑事裁定
109年度聲字第3422號
聲  請  人
即  被  告  傅湘平



上列聲請人即被告因違反毒品危害防制條例等案件（本院108年
度上訴字第1403號），聲請具保停止羈押，本院裁定如下：
    主  文
聲請駁回。
    理  由
一、聲請意旨略以：聲請人即被告傅湘平（下稱被告）於民國10
    9年7月27日因心律不整、呼吸不順，至衛生福利部桃園醫院
    看病經心臟血管內科王懋衡醫生看診，先安排被告量心電圖
    及照肺部X光片，並告知被告另安排時間回診照心臟肺部超
    音波，始能確定被告是心臟或肺部哪裡出問題。王醫生當日
    先開立21天之處方藥讓被告服用以減緩胸部之疼痛，但因被
    告109年8月17日現執行之案件執行完畢，將移交台北看守所
    接押，被告定無法接續至桃園醫院回診醫治，而被告所罹患
    之心律不整屬重症，恐延誤就醫檢查，有一命嗚呼之虞，雖
    被告所犯案件係5年以上重罪，但被告從警、檢及歷次審理
    時均坦承犯行，犯罪情節甚輕，犯後態度良好，經鈞院給予
    被告減輕刑期之判決，被告深感德澤，自不會不知感恩再去
    違犯刑事訴訟法第101條、第101條之1所規定之情事，實因
    看守所、監獄之居住環境及醫療設施，對被告所罹患之疾病
    無法有效治療，而外界之醫療中心可有效將被告所罹患之疾
    病治癒時，是否應考慮被告就醫之權益，保全被告之生命安
    全為優先考量，以符合憲法所規定之保障人民生命財產安全
    為第一考量原則，此乃基於人道立場、重視人命之規定，以
    利受押之被告，被告病情日益嚴重，請准予停止羈押，保外
    就醫，並請將保釋金額定在10萬至20萬元間，以便籌措，另
    可限定被告住居，並每日向管區警局報到等語。
二、按被告經法官訊問後，認為犯罪嫌疑重大，而有：㈠逃亡或
    有事實足認為有逃亡之虞者；㈡有事實足認為有湮滅、偽造
    、變造證據或勾串共犯或證人之虞者；㈢所犯為死刑、無期
    徒刑或最輕本刑為5年以上有期徒刑之罪，有相當理由認為
    有逃亡、湮滅、偽造、變造證據或勾串共犯或證人之虞等情
    形之一者，非予羈押，顯難進行追訴、審判或執行者，得羈
    押之，106年4月26日修正公布、同年月28日生效之刑事訴訟
    法第101條第1項定有明文。又被告及得為其輔佐人之人或辯
    護人，得隨時具保，向法院聲請停止羈押，刑事訴訟法第11
    0條第1項定有明文。而羈押之目的在於確保訴訟程式之進行
    、證據之保全及刑罰之執行。被告有無羈押之必要，及羈押
    後其原因是否仍然存在，暨有無繼續羈押之必要及應否延長
    羈押，均屬事實認定之問題。從而，聲請具保停止羈押，除
    有刑事訴訟法第114條各款所列情形之一不得駁回者外，准
    許與否，法院應就具體個案，依職權衡酌是否有非予羈押顯
    難保全證據或難以遂行訴訟程序或刑之執行為依據，在不違
    背通常生活經驗之定則或論理法則下，而為審酌認定。
三、經查：
　㈠被告前經本院於109年8月14日訊問後，認被告涉犯修正前毒
    品危害防制條例第4條第1項之販賣第一級毒品罪、藥事法第
    83條第1項之轉讓禁藥罪等罪，犯罪嫌疑重大，且販賣第一
    級毒品罪為最輕本刑5年以上有期徒刑之重罪，且斟酌本院
    判決所處之刑度，於此重刑下，有相當理由足認有逃亡之虞
    ，有刑事訴訟法第101條第1項第1款、第3款之情形，非予羈
    押，顯難進行審判及執行而有羈押之必要性，於同日諭令羈
    押在案，有訊問筆錄及押票在卷可佐（見本院卷二第321至3
    33頁）。
  ㈡被告犯罪嫌疑重大：
    被告所涉犯之修正前毒品危害防制條例第4條第1項之販賣第
    一級毒品罪、藥事法第83條第1項之轉讓禁藥罪等罪，有被
    告於偵查、原審及本院審理時之供述，另有證人謝海松、陳
    世憧於警詢及偵查中之證述。復有被告傅湘平與證人謝海松
    、陳世憧間之通訊監察譯文、原審核發之搜索票、搜索扣押
    筆錄、扣押物品目錄表、毒品初步檢驗報告書、查扣相片及
    含0000000000號SIM卡之行動電話等證據資料可資佐證，足
    認被告犯罪嫌疑重大。
  ㈢被告有刑事訴訟法第101條第1項第1款、第3款之羈押原因：
  　經查，被告涉犯修正前毒品危害防制條例第4條第1項之販賣
    第一級毒品罪、藥事法第83條第1項之轉讓禁藥罪等罪，而
    販賣第一級毒品罪為最輕本刑為5年以上有期徒刑之重罪，
    且上開各罪經本院判處應執行有期徒刑12年，量處之刑度非
    輕，且尚未確定，良以重罪已常伴有逃亡之高度可能，而以
    逃匿方式規避審判程序進行及刑罰執行之可能性亦高，此乃
    趨吉避凶、脫免刑責、不甘受罰之基本人性，因認仍有相當
    理由認被告有逃亡之虞；再參以被告前所為前案多有經通緝
    始行到案等情，有本院被告前案紀錄表附卷足佐（見本院卷
    二第23、25至30頁），顯見被告有因避免遭處以重刑及規避
    刑罰之執行而逃亡之可能性甚高，故有事實足認被告有逃亡
    之虞，非予羈押顯難確保審判及執行，是被告有刑事訴訟法
    第101條第1項第1款、第3款之羈押事由，自堪認定。
  ㈣本件有羈押被告之必要：
  1.按憲法第8條第1項前段雖明文：「人民身體之自由應予保障
    」，然身體自由之基本權並非漫無限制，同法第23條更規定
    ：「以上各條列舉之自由權利，除為防止妨礙他人自由、避
    免緊急危難、維持社會秩序或增進公共利益所必要者外，不
    得以法律限制之。」，刑事訴訟法第101條、第101條之1 正
    是本於增進公共利益，讓司法權能有效行使、刑事程序實現
    公平正義之目的所立基之條文規範。因此，身體自由之基本
    權在符合程序正義之基礎下，自得在最小限度內，適當地限
    制人民身體自由之基本權，並非謂人民身體自由之基本權，
    在符合法律要件之限制下，均不得限制之。次按執行羈押後
    有無繼續羈押之必要，仍許法院斟酌訴訟進行程度及其他一
    切情事而為認定，且羈押被告之目的，在於確保訴訟程序之
    進行、證據之存在、真實及確保刑罰之執行，而被告有無羈
    押之必要，以及羈押後其原因是否仍然存在，有無繼續羈押
    之必要，屬事實認定問題，法院有依法審認裁量之職權，自
    得就具體個案情節予以斟酌決定，如就客觀情事觀察，法院
    許可羈押之裁定在目的與手段間之衡量並無明顯違反比例原
    則情形，即無違法或不當可言（最高法院104年度臺抗第285
    號裁定意旨參照）。
  2.經查，本件被告有刑事訴訟法第101條第1項第1款、第3款之
    情形所定之羈押原因，本院審酌全案卷證及被告之聲請理由
    各情，認被告所涉販賣第一級毒品罪及轉讓禁藥罪對社會治
    安之影響重大。若命被告具保、責付或限制住居等侵害較小
    之手段，均不足以確保審判、執行程序之順利進行等情，自
    無從准予被告以具保及限制住居等方式替代之，該羈押之強
    制處分確屬最後不得已之手段，權衡國家刑事司法權之有效
    行使、社會秩序及公共利益、被告之自由法益及訴訟上防禦
    權受限制之程度，本院認對被告維持羈押之處分尚屬適當、
    必要，合乎比例原則，仍有繼續羈押之必要。是被告聲請意
    旨所稱可限定被告住居，並每日向管區警局報到云云，委無
    可採。
  ㈤抗告意旨指稱：被告從警、檢及歷次審理時均坦承犯行，犯
    罪情節甚輕，犯後態度良好云云，惟按羈押被告乃刑事訴訟
    上不得已之措施，法院於認定羈押被告之原因是否存在時，
    僅就被告是否犯罪嫌疑重大，有無刑事訴訟法所定羈押情形
    及有無保全被告或證據使刑事訴訟程序順利進行之必要為審
    酌，至被告是否坦承犯行，則非在斟酌之列，該事由無從擔
    保本案追訴、審判或執行之順利進行。
　㈥至被告以罹患心律不整之病症，非保外就醫，顯難痊癒乙節
    ，然查，被告於遭本院羈押後，迄今本院並未接獲臺灣臺北
    看守所向本院陳報有關被告之病情有非保外就醫，顯難痊癒
    情形之報告，況被告並未提出任何其罹患何疾病非保外治療
    難以痊癒之證據以實其說，倘有必要，被告並得聲請戒護至
    特約醫院就醫，是被告所提事由，並不符合法定具保停止羈
    押之要件。
四、綜上，本件並無刑事訴訟法第114條所列各款不得駁回具保
    停止羈押聲請之情形，考量本案被告所涉犯之修正前毒品危
    害防制條例第4條第1項之販賣第一級毒品罪、藥事法第83條
    第1項之轉讓禁藥罪等罪對社會危害之高度風險，經審酌被
    告之侵害法益情狀及其人身自由基本權利，就其目的與手段
    依比例原則權衡，並斟酌倘命被告具保、責付或限制住居等
    侵害較小之手段，尚不足以確保本案後續審判或刑罰執行程
    序得以順利進行，應認仍有羈押之必要。聲請意旨所指各節
    ，衡諸訴訟程序進行之程度，尚難採為具保停止羈押之理由
    。是本件聲請為無理由，應予駁回。
據上論斷，依刑事訴訟法第220條，裁定如主文。
中　　華　　民　　國　　109 　年　　8 　　月　　28　　日
      　　　　　　刑事第二十五庭審判長法　官  邱滋杉    
  　　　　　　　　　　　　　　        法　官  文家倩 
　  　　　 　 　　　　　　　　  　　  法　官  黃翰義
以上正本證明與原本無異。
如不服本裁定，應於收受送達後五日內向本院提出抗告狀。
                                      書記官  邱鈺婷
中　　華　　民　　國　　109 　年　　8 　　月　　31　　日